臺灣高雄地方法院民事判決　九十三年度訴字第三六七號
　　原　　　告　乙○○
　　訴訟代理人　曾劍虹律師
　　被　　　告　甲○○
右當事人間返還借款事件，經本院於民國九十三年四月十四日言詞辯論終結，判決如
左：
    主    文
被告應給付原告新台幣貳佰伍拾萬元及自民國八十八年一月一日起至清償日止，按週
年利率百分之五計算之利息。
訴訟費用由被告負擔。
本判決於原告以新台幣捌拾肆萬元供擔保後得假執行。
    事實及理由
一、本件原告起訴主張伊自民國八十六年間起即經被告之仲介而陸續借款予訴外人馬
    麗娜，並全權委託其處理該借款之收支、取息事務，而被告則從中賺取利差百分
    之○‧二之月息，嗣訴外人馬麗娜就該諸借款乃償還利息至八十七年十二月間止
    ，且其所交付以自身或其夫張簡新發名義簽發之本票於到期時即均未為兌現，二
    人並皆逃匿無蹤，斯時伊始發現訴外人馬麗娜透過被告以其經營投資營造廠承包
    公家機關工程獲利甚豐之詞均屬虛假而知受騙，計至上開止息日，訴外人馬麗娜
    共計積欠伊新台幣（下同）三百五十萬元，而伊與訴外人馬麗娜素不相識，被告
    為取信於伊，乃保證訴外人馬麗娜債信良好，並就所有借款願負保證償還之責任
    ，伊即因此而陸續出借款項予訴外人馬麗娜，今訴外人馬麗娜因欠款者眾而早無
    清償能力，被告自應就其保證代負履行責任，且被告於受任後乃因處理借款之委
    任事宜存有過失而致伊受有上開損害，其更應為此負損害賠償責任，為此乃依民
    法第七百三十九條、第五百四十四條、第一百八十四條第一項規定，擇一請求判
    令被告應給付三百五十萬元中之二百五十萬元（其餘部分保留請求權）及自八十
    八年一月一日起至清償日止，按年息百分之五計算之利息，並願供擔保請准為假
    執行之宣告。
二、被告則以原告借款予訴外人馬麗娜之初固係由伊所介紹，惟嗣後即由其等自行商
    議後再由伊予轉交，伊並未就原告所為之借款承諾願負任何保證之責，而利息之
    價差僅係訴外人馬麗娜予伊之手續費，且伊亦借款數百萬元予訴外人馬麗娜未能
    收回，與原告自同為被害人，伊就原告個人所為之借款自無任何過失而應負損害
    賠償之責任者，原告請求自為無據，爰聲明求為判決駁回原告之訴及假執行之聲
    請。
三、本件原告主張伊自上開期日起即經被告之介紹而陸續借款予訴外人馬麗娜，被告
    則從中賺取利差百分之○‧二之月息，嗣訴外人馬麗娜就該借款乃償還利息至八
    十七年十二月間止即行逃匿，其計尚積欠伊三百五十萬元等情，此有其所提本院
    九十年度易字第一七八○號刑事判決、台灣高雄地方法院檢察署八十九年度偵字
    第一九二六四號檢察官不起訴處分書、台灣高等法院高雄分院檢察署九十年度議
    字第五二四號處分書等件在卷可證，並經本院調閱本院上開詐欺刑事卷宗查明無
    訛，被告於此亦不爭執而堪信原告之此部分主張為真實，惟其則另以前揭情詞置
    辯。經查，訴外人馬麗娜於八十七年四月透過被告向原告借款三十萬元時，其與
    被告乃共同書立內載「借據：茲向乙○○小姐自民國八十七年四月一日至十二月
    三十日止，借得新台幣參拾萬元，恐口說無憑，特立此據以為證。借款人：馬麗
    娜、張簡新發.... 保證人：甲○○.... 」等語之借據並為用印後而交予原告持
    有，而該借據乃係被告以訴外人馬麗娜所交付之印章自行為之乙節，此有被告所
    不爭執之借據乙紙在卷可稽，並經被告於九十年度易字第一七八○號詐欺案件審
    理中所自承（九十年七月六日言詞辯論筆錄參照），而與原告同為借款予訴外人
    馬麗娜之訴外人林秋蘭，其於透過被告借款之期間，所為每筆借款亦均取得同為
    被告保證之上開型式借據，原告除上開借據乙紙外，並曾執有多張該式借據，另
    被告於上開刑事案件在九十年六月十九日準備程序審理中，亦曾自承交予原告之
    本票均有附其用印之保證書，惟於換票後即未再換保證書之語等情，亦經證人林
    秋蘭、李羅招娣到庭具結證述在卷，另原告乃係被告自行覓來借款予訴外人馬麗
    娜，而訴外人馬麗娜係至八十八年十一月間經被告介紹始認識原告，斯時始知被
    告所借予之款項有部分係原告所有，其之前均未與原告有過接觸乙節，並經訴外
    人馬麗娜於上開刑事案件偵審中陳述在卷（卷附九十年十一月三十日、九十一年
    二月二十二日言詞辯論筆錄參照），是訴外人馬麗娜於其倒債之前既均係透過被
    告對外借款，且其與原告亦未相識，亦均未曾與原告接洽過借款事宜，則原告於
    透過被告借款予訴外人馬麗娜之其中一筆既曾取得上開借據，其他同此方式而為
    之各筆借款，衡情應亦同此模式為之，否則被告如何予與訴外人馬麗娜未有接觸
    之原告各該借款之憑證者，況被告原係為賺取利息之價差而自行仲介原告等人由
    其出面借款予訴外人馬麗娜，並自行於上開借據用印後而交付各貸與人，其自係
    以此書據並為債務之保證以取信於與之熟識之原告，否則原告如何會將鉅額之款
    項借予未曾相識之人，證人林秋蘭、李羅招娣上開所述，自應與事實相符而得採
    信。今原告既均係透過被告而借款予訴外人馬麗娜，其各筆借款自均應有上開型
    式之借據為憑而皆曾得被告之保證，而訴外人馬麗娜就其主債務既已因積欠之詐
    欺款項達三千四百餘萬元（上開刑事判決參照）而無力清償，被告就其因保證所
    生之代負履行責任亦不得援引先訴抗辯權而拒絕清償，從而本件原告依保證之法
    律關係請求判命被告應給付如主文第一項所示之金額及其遲延利息，依法即無不
    合，自應予以准許。
四、本件原告陳明願供擔保請准為假執行之宣告，經核並無不合，爰酌定相當之擔保
    金額准許之。
五、本件為判決基礎之法律關係已臻明確，兩造其餘之攻擊防禦方法核與判決結果不
    生影響，毋庸一一論列，併此敘明。
六、據上論結：本件原告之訴為有理由，合依民事訴訟法第第七十八條、第三百九十
    條第二項，判決如主文。
中　　　華　　　民　　　國　　九十三　　年　　　四　　　月　　三十　　日
                              民事第五庭
~B法　官　黃　宏　欽
右為正本係照原本作成。
如不服本判決，應於判決送達後廿日內，向本院提出上訴狀並表明上訴理由，如於本
判決宣示後送達前提起上訴者，應於判決送達後十日內補提上訴理由書（須附繕本）。
中　　　華　　　民　　　國　　九十三　　年　　　四　　　月　　三十　　日
~B法院書記官　史華齡
